臺灣高雄地方法院交通事件裁定　　　　 96年度交聲字第729號
原處分機關　交通部公路總局高雄區監理所
異　議　人
即受處分人　甲○○
　　　　　　　　　　弄3號
上列受處分人因違反道路交通管理處罰條例案件，對於交通部公
路總局高雄區監理所民國96年8 月3 日所為之高監營裁字第裁80
-N00000000號裁決聲明異議，本院裁定如下：
    主  文
原處分關於甲○○酒精濃度超過規定標準，吊扣駕駛執照十二個
月之處分撤銷。
上開撤銷部分不罰。
    理  由
一、聲明異議意旨略以：異議人於民國（下同）96年6 月2 日飲
    酒後駕駛輕型機車，為警攔檢查獲，處罰鍰新臺幣（下同）
    4 萬5 千元，並吊扣駕駛執照12個月。惟因異議人僅有聯結
    車駕照，監理處表示要吊扣該聯結車駕照，但異議人若被吊
    照即會影響全家生計，爰聲明異議，請求法院考量異議人家
    庭生計問題，准許免予吊扣聯結車駕照等語（聲明異議範圍
    不含裁處罰鍰4 萬5 千元及施以道安講習部分）。
二、按汽車駕駛人，駕駛汽車經測試檢定有左列情形之一者，處
    1 萬5 千元以上6 萬元以下罰鍰，並當場移置保管其車輛及
    吊扣其駕駛執照1 年；因而肇事致人受傷者，並吊扣其駕駛
    執照2 年；致人重傷或死亡者，吊銷其駕駛執照，並不得再
    考領：一、酒精濃度超過規定標準。道路交通管理處罰條例
    第35條第1 項第1 款定有明文。
三、經查，異議人即受處分人甲○○於96年6 月2 日23時8 分許
    ，在飲酒後呼氣酒精濃度達每公升0.57毫克情形下，騎乘車
    號WIG-791 號輕型機車，行經高雄縣湖內鄉○○路○段301
    巷口時，為警攔檢查獲，並由原處分機關以駕駛人酒精濃度
    超過規定標準為由，裁處罰鍰4 萬5 千元、吊扣駕照12個月
    及施以道安講習之事實，業據異議人自承在卷，並有高雄縣
    政府警察局舉發違反道路交通管理事件通知單、交通部公路
    總局高雄區○○○○○道路交通管理事件裁決書各1 紙附卷
    可稽。又異議人並無輕型機車駕駛執照，僅有職業聯結車駕
    駛執照，而原處分機關執行吊扣駕駛執照之處分時，係要求
    吊扣異議人職業聯結車駕駛執照等事實，亦經異議人陳述明
    確，且有交通部公路總局高雄區監理所96年6 月21日高監營
    字第0962003283號函（稿）、證號查詢機車駕駛人表、證號
    查詢汽車駕駛人表各1 紙在卷足憑，均堪認屬實。而道路交
    通管理處罰條例第68條曾於94年12月14日修正公布，並自95
    年3 月1 日開始施行，原條文規定：「汽車駕駛人，因違反
    本條例及道路交通安全規則之規定，受吊扣或吊銷駕駛執照
    處分時，吊扣或吊銷其持有各級車類之駕駛執照」，修正後
    改為：「汽車駕駛人，因違反本條例及道路交通安全規則之
    規定，受吊銷駕駛執照處分時，吊銷其持有各級車類之駕駛
    執照」。觀其提案修正理由「原條文將違法或違規駕駛人所
    持有各級車類之駕駛執照一併吊扣或吊銷失之過酷，影響人
    民工作及生活甚鉅，爰修正之」（詳卷附立法院公報第94卷
    第70期院會紀錄第138 頁），顯見依現行道路交通管理處罰
    條例規定，不得吊扣駕駛人所持有他級駕駛執照。從而，於
    為吊扣駕駛人駕駛執照之處分時，自僅得吊扣駕駛人違規時
    所駕駛該級車類之駕駛執照，以限制其繼續駕駛該級車類行
    駛道路之權利。
四、至交通部94年9 月15日交路字第0940051433號函釋固認為領
    有駕駛執照之駕駛人，於無照駕駛不同級之車輛違反道路交
    通管理處罰條例第35條，應處以罰鍰及吊扣駕駛執照時，仍
    可吊扣其所持有之其他駕駛執照。惟按法官依據法律獨立審
    判，為憲法第80條所明定，且依司法院大法官會議釋字第
    137 號、216 號解釋意旨，各機關依其職掌就有關法規為釋
    示之行政命令，法官於審判案件時，固可予以引用，但仍得
    依據法律，表示適當之不同見解，並不受其拘束。查道路交
    通管理處罰條例第68條規定業已修正如前，且按行政行為，
    採取之方法所造成之損害不得與欲達成目的之利益顯失均衡
    ，行政程序法第7 條第3 款定有明文。又依道路交通安全規
    則第61條第1 項第1 款規定，汽車駕駛人取得高一級車類之
    駕駛資格者，應換發駕駛執照，並准其駕駛較低級車類之車
    輛，已領有聯結車駕駛執照者，得駕駛大客車、大貨車、代
    用大客車、大客貨兩用車、曳引車、小型車、輕型機器腳踏
    車。本件異議人係駕駛輕型機車違規，若其職業聯結車駕駛
    執照因而遭到吊扣，將造成異議人除不能駕駛輕型機車外，
    亦不能駕駛聯結車、大客車、大貨車、代用大客車、大客貨
    兩用車、曳引車及小型車之結果，則原處分機關採取吊扣異
    議人職業聯結車駕駛執照之方法以達成限制其駕駛輕型機車
    之目的，所造成之損害（異議人喪失繼續駕駛聯結車等車類
    之權利）已與欲達成目的之利益顯失均衡，準此，交通部前
    開函文自不得再予援用。從而，原處分機關關於吊扣異議人
    駕駛執照12個月之處分，僅能吊扣異議人輕型機車之駕駛執
    照，不得代以吊扣其職業聯結車之駕駛執照，而異議人既無
    輕型機車駕駛執照可供吊扣，該部分處分無法執行，本院即
    無從予以維持，是異議人提出本件聲明異議，非無理由，原
    處分機關關於吊扣異議人駕駛執照12個月之處分自應予以撤
    銷，該部分並為不罰之諭知。
五、依道路交通案件處理辦法第20條前段，裁定如主文。
中　　華　　民　　國　　96　　年　　9 　　月　　29　　日
                        交通法庭　法　官  楊筑婷
以上正本證明與原本無異。
如不服本裁定，應於收受送達後5 日內向本院提出抗告狀。
中　　華　　民　　國　　96　　年　　9 　　月　　29　　日
　　　　　　　　　　　　　　　　　書記官　林靜慧
